臺灣苗栗地方法院民事簡易判決　　　　　　94年度苗簡字第119號
原　　　告　苗栗縣三義鄉農會
法定代理人　甲○○
訴訟代理人　丙○○
被　　　告　乙○○
訴訟代理人　丁○○
上列當事人間請求清償借款事件，本院於民國94年5 月30日言詞
辯論終結，判決如下：
    主  文
被告應給付原告新台幣拾參萬貳仟陸佰伍拾玖元，及自民國九十
年七月二十日起至清償日止，按年利率百分之十三點七計算之利
息，並自民國九十年七月二十日起至清償日止，逾期六個月以內
者，按上開利率百分之十，逾期超過六個月者，按上開利率百分
之二十計算之違約金。
訴訟費用由被告負擔。
本判決得假執行。
    事實及理由
壹、原告之聲明：如主文第1項所示。
貳、事實摘要：
一、原告方面：
（一）訴外人鍾慶城邀同被告為連帶保證人，於民國85年1 月19
      日與原告訂立借據，向原告借得新台幣（下同）500,000
      元，借款期間至92年1 月19日止，借款利息以年利率13.7
      ％計算，雙方約定借款人應按月攤還本息，如有遲延，則
      全部債務視為到期，應立即清償全部借款本息，逾期6 個
      月以內者，按上開利率10％，逾期超過6 個月者，按上開
      利率20％計付違約金。詎鍾慶城僅繳納部分本息，且其已
      於90年3 月21日死亡。本件借款期間已屆至，經被告部分
      清償結果，尚積欠本金132,659 元，及自90年7 月20日起
      之利息及違約金迄未清償，為此依消費借貸及連帶保證之
      法律關係請求被告給付如訴之聲明所示。
（二）對被告抗辯所為之陳述：本件借款人鍾慶城係第一次與原
      告簽立借據，原告並未曾同意延期清償，且本件借據亦不
      曾經過展期或換單，倘如借款人申請展期或換單，必須填
      寫申請書，惟原告並無借款人鍾慶城申請之資料。
二、被告方面：被告已為部分清償，合計共324,818 元，且借款
    人鍾慶城已死亡，原告應向其繼承人追償，被告已無資力。
    又按就定有期限之債務為保證者，如債權人允許主債務人延
    期清償時，保證人除對於其延期已為同意外，不負保證責任
    ，民法第755 條定有明文。查本件借款並非90年間所借，原
    告早在80年間即已借貸，且有設定擔保，該筆借款之清償期
    早已屆滿，原告一而再、再而三同意鍾慶城延期清償，數年
    來均未曾請求，此為不爭之事實。復按本節所規定保證人之
    權利，除法律另有規定外，不得預先拋棄，民法第739 條之
    1 定有明文。另民法第247 條之1 亦規定：依照當事人一方
    預定用於同類契約之條款而訂定之契約，為左列各款之約定
    ，按其情形顯失公平者，該部分約定無效：二、加重他方當
    事人之責任者。三、使他方當事人拋棄權利或限制其行使權
    利者。四、其他於他方當事人有重大不利益者。，因此本件
    借據約定事項如有違反前開強行規定者，均屬無效，是原告
    允許債務人延期清償，未經被告同意，被告自無庸負擔保證
    責任，縱使借據約定事項中有對於被告不利之約定，亦屬無
    效。
參、法院之判斷：
一、查原告主張鍾慶城邀同被告為連帶保證人，於民國85年1 月
    19日與原告訂立借據，向原告借得500,000 元，借款期間至
    92年1 月19日止，借款利息以年利率13.7％計算，雙方約定
    借款人應按月攤還本息，如有遲延，則全部債務視為到期，
    ，逾期6 個月以內者，按上開利率10％，逾期超過6 個月者
    ，按上開利率20％計付違約金。詎鍾慶城僅繳納部分本息，
    ，且扣除被告已清償之部分，仍積欠本金132,659 元，及自
    90 年7月20日起之利息及違約金迄未清償之事實，業據其提
    出借據及催收款項明細表為證，且為被告所不爭執，自堪信
    為真實。
二、被告雖另以本件借據早已屆期，原告再三同意鍾慶城延期清
    償，未經被告同意，故被告不負保證責任等語置辯，惟為原
    告所否認，並以前開情詞置辯。按就定有期限之債務為保證
    ，保證人主張債權人允許主債務人延期清償，爰引民法第75
    5 條之規定為抗辯時，對於債權人允許延期之事實負舉證之
    責任，最高法院著有52年度台上字第2799號判例可資參照。
    又按民法第755 條之規定，以主債務人延期清償，係出自債
    權人之允許，並未得保證人之同意者，始有其適用。若主債
    務人任意不履行債務致有延期，而保證人又不能確實證明延
    期係出債權人之允許時，自無許其免除責任之理（最高法院
    50年台上字第807 號判決參照）。查依原告所提出之借據觀
    之，借款期間載明係自85年1 月19日起至92年1 月19日止共
    7 年，而原告亦主張本件借據未曾經過展期或換單，另鍾慶
    城於借款期間尚未屆至前之90年3 月21日即已死亡，亦有原
    告所提之戶籍謄本為憑。此外，被告又未能就原告允許鍾慶
    城延期清償乙節舉證以實其說，是被告主張依民法第755 條
    之規定不負保證責任等語，即屬無據。
三、綜上所述，原告本於消費借貸及連帶保證之法律關係請求被
    告給付如主文第1項所示之金額，為有理由，應予准許。
四、本件係依民事訴訟法第427 條第1 項規定適用簡易程序所為
    被告敗訴之判決，依同法第389 條第1 項第3 款規定，本院
    自應依職權宣告假執行。
五、據上論結，本件原告之訴為有理由，依民事訴訟法第436 條
    第2 項、第78條、第389 條第1 項第3 款，判決如主文。
中　　華　　民　　國　　94　　年　　5 　　月　　31　　日
                  苗栗簡易庭法　官　曾明玉
以上正本係照原本作成。
如對本判決上訴，須於判決送達後20日內向本院提出上訴狀。
中　　華　　民　　國　　94　　年　　5 　　月　　31　　日
                            書記官　劉依緹
